【裁判字號】    99,上訴,1306
【裁判日期】    991007
【裁判案由】    妨害性自主
【裁判全文】
臺灣高等法院高雄分院刑事判決        99年度上訴字第1306號
上  訴  人  臺灣高雄地方法院檢察署檢察官
被      告  甲○○
上列上訴人因被告妨害性自主案件，不服臺灣高雄地方法院99年
度審訴字第1641號中華民國99年6 月24日第一審判決（起訴案號
：臺灣高雄地方法院檢察署99年度偵字第11777 號），提起上訴
，本院判決如下：
     主  文
上訴駁回。
甲○○緩刑年，並應於本件判決確定後個月內向公庫支付新
臺幣萬元；另向指定之政府機關、政府機構、行政法人、社區
或其他符合公益目的之機構或團體提供壹佰貳拾小時之義務勞務
，緩刑期間付保護管束。
    事  實 
一、甲○○於民國99年3 月18日上午7 時55分許，騎乘車號YFU-
    680 號重型機車，行經高雄市○○○路，適遇代號0000-000
    0A1 之成年女子（70年10月9 日生，真實姓名年籍詳卷附真
    實姓名對照表，下稱Ａ女），騎乘機車沿高雄市○○○路由
    南往北方向行駛，甲○○見Ａ女身著短裙騎乘機車，竟意圖
    性騷擾，而騎乘機車尾隨Ａ女，趁Ａ女騎乘機車行經高雄市
    ○○○路與中華五路939 巷之交岔路口，面對圓形紅燈號誌
    ，而停駛於上開交岔路口，等候號誌轉換之機會，見有機可
    乘，乃趨車靠近Ａ女右側，並乘Ａ女不及抗拒之際，突然伸
    手觸摸Ａ女右大腿內側之身體隱私處，造成A 女心生畏怖並
    感受遭其冒犯之情境。甲○○並趁Ａ女一時驚嚇，未及反應
    之際，隨即迅速趁隙騎乘機車朝高雄市○○○路939 巷口離
    開。嗣因Ａ女報警處理，經警調閱上開交岔路口監視錄影畫
    面，始獲上情。
二、案經A 女訴由高雄市政府警察局苓雅分局（原判決誤載為「
    三民第二分局」）報請臺灣高雄地方法院檢察署檢察官偵查
    起訴。
    理  由
一、被告以外之人於審判外之陳述，雖不符刑事訴訟法第159 條
    之1 至第159 條之4 之規定，而經當事人於審判程序同意作
    為證據，法院審酌該言詞陳述或書面陳述作成時之情況，認
    為適當者，亦得為證據，同法第159 條之5 第1 項有明文規
    定。茲查本判決所引用關於陳述之卷證資料，除原已符同法
    第159 條之1 至第159 條之4 規定及法律另有規定等傳聞法
    則例外規定，而得作為證據外，其餘關於陳述之卷證資料，
    業經當事人於本院準備程序時，表示對本判決所引本屬傳聞
    證據部分，均同意作為證據。本院斟酌上開證據並無違法取
    得之情事，亦無證明力明顯過低之情形，認為作為認定本件
    被告有無犯罪之證據亦屬適當，是均得採為本件論斷之證據
    。
二、訊據被告對於上揭時、地，意圖性騷擾，而乘Ａ女不及抗拒
    而為觸摸其右大腿內側之身體隱私處之犯罪事實，坦承不諱
    （見本院卷第16頁、第39-40 頁），核與證人即告訴人Ａ女
    證述情節相符，並有照片、監視錄影畫面各2 張，以及車籍
    查詢- 基本資料詳細畫面1 份附卷可稽（見偵卷第18-20 頁
    、第26頁）。從而，本案事證明確，被告上揭犯行，堪以認
    定，應予依法論科。
三、按所稱性騷擾，係指性侵害犯罪以外，對他人實施違反其意
    願而與性或性別有關，且以他法而有損害他人人格尊嚴，或
    造成使人心生畏怖、感受敵意或冒犯之情境之行為，性騷擾
    防治法第2 條第2 款定有明文。而查女性之大腿內側，衡諸
    一般常情，均為衣著覆蓋遮隱之處，且亦非我國一般正常社
    會習慣、社交禮儀下，所得任意碰觸之身體部位，如上開部
    位未經本人同意而由他人刻意加以觸摸，即足以引起本人嫌
    惡且有遭受冒犯之感，自應認屬身體隱私處無疑。次按，刑
    法第224 條之強制猥褻罪已於88年4 月21日修正公布為「對
    於男女以強暴、脅迫、恐嚇、催眠術或其他違反其意願之方
    法，而為猥褻之行為者，處……。」依立法理由說明，係以
    原條文之「至使不能抗拒」，要件過於嚴格，容易造成受侵
    害者，因為需要「拼命抵抗」而致生命或身體方面受更大之
    傷害，故修正為「違反其意願之方法」，即不以「至使不能
    抗拒」為要件。則修正後所稱其他「違反其意願之方法」，
    應係指該條所列舉之強暴、脅迫、恐嚇、催眠術以外，其他
    一切違反被害人意願之方法，妨害被害人之意思自由者而言
    （最高法院97年9 月9 日97年度第五次刑事庭會議決議參照
    ）。而性騷擾防治法第25條第1 項所規定之罪，則係指行為
    人對於被害人之身體為偷襲式、短暫性、有性暗示之不當觸
    摸行為，含有調戲意味，而使人有不舒服之感覺，但不符合
    前開強制猥褻罪之構成要件者而言。又該性騷擾防治法第25
    條第1 項既係以「意圖性騷擾，乘人不及抗拒而為親吻、擁
    抱或觸摸其臀部、胸部或其他身體隱私處之行為者」為其構
    成要件，則對照上開同法第2 條前段「本法所稱性騷擾，係
    指性侵害犯罪以外，對他人實施違反其意願而與性或性別有
    關之行為」規定，顯將性騷擾排除於性侵害犯罪以外，而係
    對他人所為違反意願並含有性意味之言語及舉止，且因該行
    為而有損害他人人格尊嚴，或造成使人心生畏怖、感受敵意
    或冒犯之情境之行為。至刑法第224 條強制猥褻罪之「猥褻
    」，係指行為人出於猥褻之犯意，所為行為在客觀上須足以
    引起他人性慾，在主觀上亦須足以滿足自己情慾，而侵害他
    人之性自主決定權利之行為，其所為行為之強制程度使被害
    人有被侵犯之被害感覺，且未對所強制猥褻身體之部位設有
    限制，兩罪成立要件並不相同。是性騷擾防治法既已將突襲
    式、短暫性、含有性暗示之觸摸「臀部」、「胸部」或「其
    他身體隱私處」之行為明列為性騷擾之行為態樣，則該等行
    為即不應再以強制猥褻行為論處（最高法院99年度台上字第
    2516號、98年度台上字第6645號、97年度台上字第4621號判
    決意旨參照）。茲查，依告訴人A 女於向警局報案所指訴：
    伊於99年3 月18日上午7 時55分許，行經高雄市前鎮區○○
    ○路與中華五路939 巷口附近遭性騷擾，伊剛好在停等紅燈
    ，有名不詳男子就向伊靠近摸其右邊大腿內側，他突然摸了
    就走，當時伊對這性騷擾行為來不及反應，而且覺得非常可
    怕、也相當恐怖等語（見偵卷第10頁背面-11 頁）觀之，顯
    見被告係於上揭時、地，趁Ａ女乘坐機車上，等候號誌轉換
    而不及抗拒之際，突然伸手撫摸Ａ女右大腿內側，並於Ａ女
    未及反應之際，立即騎乘機車離開現場，而屬對Ａ女身體為
    偷襲式、短暫性之不當觸摸，並未壓抑妨害Ａ女性自主權之
    意思自由。是核被告所為，係犯性騷擾防治法第25條第1 項
    之意圖性騷擾，乘人不及抗拒而觸摸其右大腿內側之身體隱
    私處罪。公訴意旨認本件被告應係犯刑法第224 條之強制猥
    褻罪，尚有未洽，惟被告不當觸摸Ａ女身體隱私部位之社會
    基本事實同一，應予變更起訴法條審理之。
四、原審認被告罪證明確，因而適用性騷擾防治法第25條第1 項
    ，刑法第11條前段、第41條第1 項前段規定，並審酌被告曾
    已因違反性騷擾防治法案件，經法院判處拘役59日，緩刑 2
    年，其於緩刑期滿後，仍不思對女性身體自主權之尊重，為
    滿足一己之私欲，利用Ａ女騎乘機車而不及抗拒之機會，以
    突然伸手撫摸Ａ女右大腿內側方式，對Ａ女為性騷擾，造成
    Ａ女驚嚇，並形成心理陰影，行為實無可取，惟念及被告除
    前述違反性騷擾防治法案件外，並無其他犯罪之判刑紀錄，
    有臺灣高等法院被告前案紀錄表1 份在卷可佐，素行尚可，
    被告犯後，始終坦承犯行，堪認具有悔意，並斟酌被告之犯
    罪動機、犯罪手段、犯罪所生危害，以及被告智識程度等一
    切情形，量處有期徒刑3 月，並諭知以新臺幣1,000 元折算
    1 日之易科罰金折算標準。經核原判決認事用法，尚無不合
    ，量刑亦屬允當。檢察官上訴意旨猶執前詞，以原判決未論
    以強制猥褻罪，指摘原判決不當，為無理由，應予駁回。
五、查被告未曾受有期徒刑以上刑之宣告，有臺灣高等法院被告
    全國前案紀錄表1 份附卷可稽，此次雖再犯本件性騷擾罪，
    固有不該，惟力謀與告訴人A 女達成和解，並已依A 女所請
    求賠償之金額新臺幣（下同）10萬元，一次全數賠償與A 女
    ，顯見被告確有悔意，而A 女亦於本院審理時表示被告如因
    本件受有教訓願意改正向上，則願接受法院之判決結果等語
    （見本院卷第19頁）；又被告因患有「未明示之衝動控制障
    礙」病症，現已持續接受醫院治療中，有其所提出之高雄市
    立凱旋醫院診斷書、臨床心裡報告及藥袋各1 份可參（見本
    院卷第21-25 頁），則其因身心病症一時衝動無法控制，致
    罹本件刑章，事後亦已坦承犯行，深具悔意，經本件偵審程
    序及科刑宣告之教訓後，應知警惕而無再犯之虞，本院因認
    暫不執行其刑為當，茲併予諭知緩刑3 年，以勵自新。另本
    院審酌上開各情，為促被告能記取教訓，爾後能更尊重他人
    不受任意侵擾之權利，深自惕勵、克制衝動，以免無端再乘
    機冒犯他人，併依刑法第74條第2 項第4 款規定，命被告應
    向公庫支付3 萬元，俾求刑之衡平。復斟酌被告前已曾犯有
    同樣犯行，竟未能惕勵自新，猶於3 年後再犯本件同樣犯行
    ，足見其守法觀念甚為薄弱，無法自我抑制衝動，茲為使其
    能崇法慎行，並於緩刑期間內，深知戒惕，避免緩刑之宣告
    遭撤銷，再依刑法第74條第2 項第5 款、第93條第1 項第 2
    款規定，命被告應向指定之政府機關、政府機構、行政法人
    、社區或其他符合公益目的之機構或團體提供120 小時之義
    務勞務，且於緩刑期間付保護管束，以啟自新。至刑法第74
    條第2 項第5 款就宣告緩刑時，得命犯罪行為人義務勞務之
    受服務者範圍，關於原規定所稱之「地方自治團體」，修正
    為「政府機關」，並增列「政府機構」（按即政府機關於其
    權限、職掌範圍內所設立之附屬機構，於組織上並非機關或
    其內部單位，惟亦常有接受義務服務之需求，爰予增列）及
    行政法人等，因此係屬執行之問題，應由執行檢察官斟酌全
    案情節及機關團體之需求，妥為指定，故緩刑之宣告，應適
    用新修正之規定，尚無涉及新舊法之比較，附此敘明。
據上論斷，應依刑事訴訟法第368 條，刑法第74條第1 項第1 款
、第2 項第4 款、第5 款、第93條第1 項第2 款，判決如主文。
本案經檢察官方娜蓉到庭執行職務。
中    華    民    國    99    年    10    月    7     日
                  刑事第三庭    審判長法  官  莊崑山
                                      法  官  張意聰
                                      法  官  莊松泉
以上正本證明與原本無異。
本件被告不得上訴。
檢察官如不服本判決，應於收受本判決後10日內向本院提出上訴
書狀，其未敘述上訴理由者，並得於提起上訴後10日內向本院補
提理由書狀（均須按他造當事人之人數附繕本）「切勿逕送上級
法院」。
中    華    民    國    99    年    10    月    7     日
                                      書記官  葉淑華
附錄本判決論罪科刑法條全文：
性騷擾防治法第25條
意圖性騷擾，乘人不及抗拒而為親吻、擁抱或觸摸其臀部、胸部
或其他身體隱私處之行為者，處2 年以下有期徒刑、拘役或科或
併科新臺幣10萬元以下罰金。
前項之罪，須告訴乃論。

司法院資訊處製作；財團法人民間司法改革基金會備份。
